【裁判字號】    98,交聲,1613
【裁判日期】    980626
【裁判案由】    交管條例聲異
【裁判全文】
臺灣板橋地方法院交通事件裁定        98年度交聲字第1613號
原處分機關  交通部公路總局臺北區監理所
異  議  人  甲○○
即受處分人
上受處分人因違反道路交通管理處罰條例案件，對於交通部公路
總局臺北區監理所中華民國98年6 月16日所為之北監營裁字第裁
40－C00000000 號處分（原舉發通知單號：北縣警交大字第C000
00000 號），聲明異議，本院裁定如下：
    主  文
異議駁回。
    理  由
一、原處分以：本件異議人即受處分人甲○○所有之車牌號碼FV
    D－239號重型機車，於民國（下同）98年5 月19日15時15分
    許，因受處分人騎乘上開重機車行經臺北縣三峽鎮○○路與
    學府路口處，為臺北縣政府警察局三峽分局三峽派出所警員
    攔停稽查而查知其有「報廢登記之機車仍行駛」之違規，依
    據道路交通管理處罰條例12條第1 項第9 款規定，同日填製
    臺北縣政府警察局北縣警交大字第C00000000 號舉發違反道
    路交通管理事件單予以舉發。案經移送原處分機關，受處分
    人不服提出陳述，原處分機關依其調查所得事證，仍認定受
    處分人有前開違規事實，裁處罰鍰新臺幣5,400 元，車輛沒
    入。
二、受處分人不服意旨以：道路交通安全規則第2 條第1 項規定
    用語為「機器腳踏車」，但警方填製通知單所述係「機車」
    ，顯然不符法律用語，該舉發單內容所載依法無據，實屬烏
    龍，請註銷本件舉發單云云。
三、經查：
(一)、道路交通管理處罰條例第3 條第8 款規定：「車輛」，係指
    在道路上以原動機行駛之汽車（包括機器腳踏車）或以人力
    、獸力行駛之車輛，故道路交通管理處罰條例中關於「汽車
    」之用語，均包括機器腳踏車（即機車）在內。又道路交通
    安全規則第2 條第1 項第1 款明定：「汽車」，指在道路上
    不依軌道或電力架線而以原動機行駛之車輛（包括機器腳踏
    車）；再汽車依其使用性質，有分類為「機器腳踏車」之車
    種，復依該車種汽缸總排氣輛與輸出馬力，尚可區別為重型
    機器腳踏車（含普通與大型之重型機器腳踏車）與輕型機器
    腳踏車各類，道路交通安全規則第3 條第6 款亦定有明文。
    是據如上道路交通安全規則之規範體系解釋而言，該規則所
    稱「機器腳踏車」即係為「機車」，要無疑義。復按報廢登
    記之汽車仍行駛者，處汽車所有人新臺幣3,600 元以上10,8
    00元以下罰鍰，並禁止其行駛；前項第9 款之車輛並沒入之
    ，道路交通管理處罰條例第12條第1 項第9 款、第2 項前段
    分別規定明確。
(二)、查受處分人為警填單舉發旨開違規事實，有該舉發單通知聯
    （影本）1 紙、車牌號碼：FVD－239號重型機車車籍查詢報
    表1 件（傳真本）均附卷為憑，且據原處分機關以98年6 月
    8 日北監營字第0982011237號函文闡敘本案違規舉發歷程情
    形明確在卷可稽，足悉上開重型機車確已於97年1 月2 日依
    法辦畢一般報廢登記在案。而受處分人於上開重型機車已經
    辦理報廢登記後，仍騎乘該車行駛在道路上，於98年5 月19
    日15時15分許，行經臺北縣三峽鎮○○路與學府路口處，為
    警攔停稽查繼而查明上情，是受處分人所為，自屬違反道路
    交通管理處罰條例第12條第1 項第9 款規定之行為，甚明；
    員警依法填單舉發，自屬有據。受處分人辯稱以：通知單上
    所述「機車」不符法律用語，依法無據云云；惟查，道路交
    通安全規則第2 條第1 項第1 款規定所指「機器腳踏車」即
    為機車，且道路交通管理處罰條例中「汽車」之用語，亦包
    括機器腳踏車（即機車）在內，均詳如前說明，準此，舉發
    員警開單填記「機車」之用語，核無不符前揭道路交通安全
    規則暨道路交通管理處罰條例之處，本件舉發單自屬適法。
    受處分人如上不服語詞，顯係誤認，尚不足採。綜上，本件
    受處分人為警舉發有「報廢登記之機車仍行駛」此一行為，
    其違規事證至臻明確，原處分機關因據論罰，核無違法或不
    當。本件異議為無理由，應予駁回。
據上論處，應依道路交通案件處理辦法第19條，裁定如主文。
中    華    民    國    98    年    6     月    26    日
                        交通法庭法  官  黎錦福
上列正本證明與原本無異。
如不服本裁定，應於裁定送達後5 日內敘明抗告理由，向本院提
出抗告狀。
                                書記官  蔡麗春
中    華    民    國    98    年    6     月    26    日


司法院資訊處製作；財團法人民間司法改革基金會備份。
